【裁判字號】    94,勞訴,24
【裁判日期】    950406
【裁判案由】    確認僱傭關係存在
【裁判全文】
臺灣臺北地方法院民事判決              94年度勞訴字第24號
原      告  甲○○
                        之3
訴訟代理人  李嘉典律師
複代理人    陳鴻興律師
訴訟代理人  陳怡文律師
被      告  華義國際數位娛樂股份有限公司
                        號3樓.
法定代理人  乙○○
                        弄2之.
訴訟代理人  吳志揚律師
            黃捷琳律師
            陳倍嫻律師
上列當事人間請求確認僱傭關係存在等事件，經臺灣士林地方法
院裁定移轉管轄前來，本院於民國九十五年三月二十一日言詞辯
論終結，判決如下：
    主    文
被告應給付原告新台幣捌拾貳萬捌仟捌佰元，及自民國93年11月
9日起至清償日止，按年利率5%計算之利息。
被告應自民國93年11月1日起至原告復職之日止，按月給付原告
新台幣柒萬貳仟元，及各自民國93年11月1日開始之各月末日起
至清償日止，按年利率5%計算之利息。
原告其餘之訴駁回。
訴訟費用由被告負擔百分之四十六，餘由原告負擔。
本判決第1項於原告以新台幣貳拾柒萬柒仟元供擔保後，得假執
行。但被告如以新台幣捌拾貳萬捌仟捌佰元為原告預供擔保後，
得免為假執行。
本判決第2項於原告以新台幣陸拾玖萬陸仟元供擔保後，得為假
執行。但被告如以新台幣貳佰零捌萬捌仟元為原告預供擔保後，
得免為假執行。
原告其餘假執行之聲請駁回。
    事實及理由
一、按訴狀送達後，原告不得將原訴變更或追加他訴。但擴張或
    減縮應受判決事項之聲明者，不在此限。被告於訴之變更或
    追加無異議，而為本案之言詞辯論者，視為同意變更或追加
    。民事訴訟法第255條第1項第3款、第2項定有明文。本件原
    告起訴原聲明求為判決命：(一)確認原告與被告間僱傭關係存
    在。(二)被告應給付原告新台幣（下同）16萬1,400元暨自民
    國92年11月24日起至清償日止，按年利率5%計算之利息。(三)
    被告應自92年11月24日起至原告復職之日止，按月給付原告
    7萬2,000元暨自各月應給付薪資之日起至清償日止，按年利
    率5%計算之利息。(四)被告應返還如（詳起訴狀）附表所示之
    被告公司股票及自92年11月24日起至返還日止各該股份應受
    分配之股息及股東紅利予原告。如返還不能，被告應返還與
    上開股票及應受分配之股息、股東紅利價值相當之金額予原
    告。(五)就前三項聲明，願供擔保，請准宣告假執行（見臺灣
    士林地方法院93年度湖勞調字第24號卷第7頁，以下稱士林
    地院卷）。嗣於訴訟繫屬中之94年3月4日具狀改為請求判決
    命：(一)被告應給付原告177萬600元，及自起訴狀繕本送達翌
    日（按即93年11月9日）起至清償日止，按年利率5%計算之
    利息。(二)被告應自93年10月24日起至原告復職之日止，按月
    給付原告7萬2,000元，及各自93年10月24日開始之各月末日
    起至清償日止，按年利率5%計算之利息。(三)願供擔保，請准
    宣告假執行；並於94年3月8日言詞辯論時聲明追加不當得利
    法律關係為請求權基礎（見本院卷1第40頁、第43頁）。復
    於94年11月30日再具狀改為請求判決命：(一)被告應給付原告
    175萬2,600元，及自起訴狀繕本送達翌日（按即93年11月9
    日）起至清償日止，按年利率5%計算之利息。(二)被告應自93
    年11月1日起至原告復職之日止，按月給付原告7萬2,000元
    ，及各自93年11月1日開始之各月末日起至清償日止，按年
    利率5%計算之利息。(三)願供擔保，請准宣告假執行（見本院
    卷2第166頁）。經核均係減縮其應受判決事項之聲明，被告
    並表示無意見而為本案之言詞辯論（見本院卷1第43頁、卷2
    第236頁），依上開規定，均無不合，先予敘明。
二、原告主張：其自89年10月1日起任職於被告公司，因表現優
    異，被告於91年10月間將其派往被告新加坡子公司即新加坡
    華義公司（下稱新加坡華義公司）擔任總經理。其於擔任新
    加坡華義公司總經理期間盡忠職守，詎被告竟於92年11月15
    日（按係14日公告，並自15日生效）片面公告解除其總經理
    之職，並將其調回台灣總公司協助相關業務，復於其交接返
    台後，以其於新加坡華義公司任職期間購買線上遊戲伺服器
    價格超出市場合理價格幾達400萬元，違背其所簽署服務同
    意書第1條及第4條規定為由，於92年11月24日公告將其免職
    ，並以服務同意書第4條約定，聲稱其應賠償250萬元為由，
    將其任職期間交由被告集中保管之股票（詳如起訴狀附表所
    示）及股東紅利全數聲請強制執行。實則就上開線上遊戲伺
    服器採購案，其係依照被告公司相關規定，委託新加坡最具
    公信力之國家公務機關Sing Tel公司代為完成詢價、比價及
    議價，且上開採購案尚未定案前，即將之呈報予被告公司並
    經核定後始依約採購，採購價格亦絕未超出合理市價甚多，
    反係低於市場行情，其並無濫權採購情事，亦無違反勞動契
    約或工作規則情節重大之情形，被告不得依勞動基準法（下
    稱勞基法）第12條規定片面終止兩造間僱傭契約，被告終止
    之意思表示不生終止效力，兩造間勞動契約仍存續。又被告
    為裁減人力將其非法免職，侵害其勞動權及剝奪其原可預期
    獲得之薪資收入，該當民法第184條第1項前段規定，而被告
    違反勞基法第12條第1項第4款規定亦該當民法第184條第2項
    規定，其並得對於被告依上開支付命令取得之債權主張廢止
    請求權，而得拒絕履行。爰依僱傭契約、不當得利及侵權行
    為法律關係，請求被告給付如下金額：
  1.92年11月份薪資5萬6,000元：其擔任新加坡華義公司總經理
    期間薪資為新加坡幣4千500元加新台幣2萬元，折合新台幣
    為9萬元（略以新台幣20元兌換新加坡幣1元之匯率計算），
    其係於92年11月24日遭被告違法免職，故依比例計算，被告
    應給付92年11月份薪資為7萬2,000元，扣除被告已給付之1
    萬6,000元，尚應給付5萬6,000元。
  2.未休假薪資4萬5,000元：兩造於94年9月19日協商爭點程序
    中同意按聘約書所約定之「1年15天」計算未休假日數，其
    自91年10月奉命調派至新加坡華義公司迄92年11月24日遭被
    告免職止，已逾1年未曾請過特休假，以15天之未休假日數
    換算薪資，被告應給付未休假薪資4萬5千元。
  3.被告強制執行其財產後所收取現金紅利4萬2,400元及拍賣其
    所有股票所獲81萬7,200元：被告依服務同意書第4條約定稱
    其應賠償250萬元為由，以違法確定之支付命令名義強制執
    行收取其股東紅利4萬2,400元及拍賣其所有之被告公司股票
    所得81萬7,200元。爰依民法侵權行為及不當得利相關規定
    ，請求被告賠償或返還前開拍賣股票所得81萬7,200元及4萬
    2,400元之現金紅利。
  4.自92年11月25日起至93年10月24日止共計11個月薪資報酬79
     萬2,000元（即依其派駐新加坡華義公司前之薪資計算），
     且無庸補服勞務。
  5.自93年11月1日起至原告復職日止，按月給付7萬2,000元：
    兩造間之僱傭關係既仍存續，依民法第487條規定，被告應
    自免職之日即92年11月1日起至復職之日止，按月分別給付
    薪資7萬2,000元（即依其派駐新加坡華義公司前之薪資計算
    ）。
    並聲明：(一)被告應給付原告175萬2,600元，及自起訴狀繕本
    送達之翌日（按即93年11月9日）起至清償日止，按年利率
    5%計算之利息。(二)被告應自93年11月1日起至原告復職之日
    止，按月給付原告7萬2,000元，及各自93年11月1日開始之
    各月末日起至清償日止，按年利率5%計算之利息。(三)願供擔
    保，請准宣告假執行。
三、被告則否認有何侵權行為及不當得利，並以：原告受聘任之
    關係係存在於原告與新加坡華義公司間，與伊無涉；縱認系
    爭聘任契約關係存在於兩造間，惟該契約之性質為委任關係
    ，依民法第549條第1項規定，伊亦得隨時終止委任關係，並
    無勞基法之適用；且原告違反企業慣例，浪費公帑，獨力決
    定購買公司經營所不需之網路伺服器，違反善良管理人注意
    義務，伊公司自得終止兩造間委任關係；又縱認系爭聘任契
    約有勞基法之適用，伊亦已依該法第12條第1項第4款規定合
    法終止與原告間之勞動契約；惟如認原告與伊之間仍存有聘
    任關係，每月給付金額亦僅為新台幣2萬元，即以伊公司每
    月代新加坡華義公司給付原告之金額新台幣2萬元為限，除
    此之外，原告與被告間並未再簽訂任何契約以規範二者間權
    利義務，故原告僅得請求每月新台幣2萬元之薪資；且原告
    既主張系爭聘任關係存在於兩造間，則原告特別休假日自應
    依伊工作規則第30條規定：「員工在公司工作滿一定期間者
    ，每年依左列規定給予特別休假，工資照給。一、一年以上
    三年未滿者7日。」認定，而原告自89年10月份至91年年底
    止工作年資僅2年3個月，未滿3年，原告92年度之特別休假
    日數應為7日，以伊每月給付原告新台幣2萬元計算，原告所
    得請求之不休假獎金應為4,667元；退步言，縱依系爭聘任
    合約書約定，原告於新加坡華義公司工作滿週年者，其年假
    為15日，工作未滿週年者，年假以其工作之月數比例計算之
    ，而原告自92年1月1日至92年11月15日任職於新加坡華義公
    司，於92年11月24日遭被告免職，共計10.8個月，依比例計
    算，原告之休假日應為13.5日（15x10.8/12＝13.5），以伊
    每月給付原告新台幣2萬元計算，原告未休假獎金亦僅約為9
    千元。又依民法第487條但書規定，應就原告離職後轉向他
    處服勞務所取得利益之範圍內，自報酬額（即每月2萬元）
    內扣除之。至台灣新竹地方法院（下稱新竹地院）93年度促
    字第1290號支付命令（下稱系爭支付命令）既已確定，原告
    違反伊公司服務同意書第1條及第4條之規定致伊公司受有
    400 萬元損失之事實，依民事訴訟法第521條第1項及第400
    條第1項規定有既判力，原告自不得就該法律關係更行起訴
    ，且系爭支付命令所載金額250萬元業經確定，其中經被告
    據以執行之金額為85萬9,600元（81萬7,200＋4萬2,400＝85
    萬9,60 0），尚餘可得執行之金額164萬400元（2,500,000
    －859,60 0＝1,640,400），倘本件受不利益判決，伊願於
    前開支付命令所剩金額164萬400元範圍內主張抵銷等語，資
    為抗辯。並聲明：(一)原告之訴及假執行之聲請均駁回。(二)如
    受不利判決，願供擔保請准宣告免為假執行。
四、兩造不爭執之事實：
  (一)原告於89年10月1日任職於被告公司，嗣於91年10月間為被
    告派往新加坡華義公司代理總經理，並於92年1月1日與新加
    坡華義公司簽訂聘任合約書，擔任新加坡華義公司之代理總
    經理，92年3月後真除為總經理。
  (二)被告於92年11月15日將原告調任回台，擔任被告公司總經理
    室協助相關業務推行，旋於同年11月24日將原告免職。被告
    並給付原告該月份薪資16,000元。
  (三)被告曾聲請新竹地院以93年度促字第1290號支付命令，請求
    原告給付250萬元確定，並經被告據以聲請台灣士林地方法
    院（下稱士林地院）以93年度執字第9541號於93年8月26日
    強制執行原告財產後收取股票現金紅利4萬2,400元及拍賣股
    票所得81萬7,200元，共計85萬9,600元在案。
  (四)新加坡華義公司隸屬被告公司華義國際數位娛樂集團。
  (五)原告自91年10月起至92年11月24日間均未曾請特別休假。
    兩造均同意以一年15日計算原告之特休假日數（見本院卷2
    第97頁、第103頁）。
  (六)被告公司有勞基法之適用，為兩造所不爭執。
五、得心證之理由：
    本件經本院協商整理爭點後，兩造間主要之爭執點應在於：
  (一)兩造間有無聘任關係？其性質為何？有無勞基法之適用？
  (二)原告關於系爭網路伺服器採購案，有無違反善良管理人注意
    義務（如認兩造間係委任契約關係）或有無勞基法第12 條
    第1項第4款規定之「違反勞動契約或工作規則，情節重大」
    情事（如認兩造間係僱傭契約關係）？
  (三)原告每月薪資金額為若干？
  (四)原告特別休假為若干天？即以兩造均同意一年15日計算原告
    之特休假之日數是否應依比例計算？
  (五)被告於92年11月24日將原告免職，是否侵害原告之勞動權及
    剝奪原告可預期獲得之薪資收入，而該當民法第184條第1項
    前段規定之侵權行為？是否另該當同法第184條第2項規定？
  (六)被告可否主張依民法第487條但書規定，就原告離職後轉向
    他處服勞務所取得之利益，應自報酬額中扣除？扣除金額若
    干？
  (七)被告以上開確定支付命令為執行名義強制執行原告之財產後
    收取現金紅利4萬2,400元及拍賣原告所有股票所獲81萬7,20
    0元，是否構民法侵權行為及不當得利？原告可否請求被告
    賠償或返還上開拍賣股票所得81萬7,200元及4萬2,400元之
    現金紅利？
  (八)被告是否得就已確定之新竹地院93年度促字第1290號支付命
    令執行後未獲滿足之債權餘額164萬400元主張與原告之債權
    抵銷？原告可否對於被告依上開支付命令取得之債權主張廢
    止請求權，而拒絕履行？
(一)兩造間有無聘任關係？其性質為何？有無勞基法之適用？
  1.按稱僱傭者，謂當事人約定，一方於一定或不定之期限內為
    他方服勞務，他方給付報酬之契約。而稱委任者，則謂當事
    人約定，一方委託他方處理事務，他方允為處理之契約，民
    法第482條、第528條分別定有明文。惟二者均為廣義之勞務
    給付契約（同法第529條規定參照），僅僱傭係重在一方為
    他方服勞務並獲致報酬，而委任則重在受委託處理事務，有
    所不同。又關係企業之母公司與子公司之關係，雖母公司得
    支配子公司，惟兩公司仍為個別之權利主體，勞工若非基於
    借調關係，而係經勞工之同意，則屬另一勞動契約之履行，
    與原雇主即母公司之勞雇關係固得因合意而終止（見78年2
    月25日司法院第14期司法業務研究會期研究意見參照）。
  2.查，原告係於89年10月1日任職於被告公司，嗣被告於91年
    10月間將原告派往被告之新加坡子公司即新加坡華義公司代
    理總經理，原告並於92年1月1日與新加坡華義公司簽訂聘任
    合約書，擔任新加坡華義公司之代理總經理，至92年3月後
    真除為總經理；被告嗣於92年11月15日將原告調任回台，擔
    任被告公司總經理室協助相關業務推行，旋於同年11月24日
    將原告免職等情，為兩造所不爭，並有離職證明書、僱傭契
    約（英文版）、被告公司集團總部公告、被告電子郵件、被
    告管理部公告各1件在卷可稽（見士林地院93年度湖勞調字
    第24號卷第16至27頁），堪認為真正。而新加坡華義公司隸
    屬被告公司華義國際數位娛樂集團，為被告公司之子公司，
    亦為兩造所不爭。顯見原告於91年10月間被派往新加坡華義
    公司代理總經理，並於92年1月1日與新加坡華義公司簽訂聘
    任合約書，擔任新加坡華義公司之代理總經理，至92年3月
    後真除為總經理一職等，均係受被告指派前往，此從原告於
    91年10月間被派往新加坡華義公司代理總經理時，原告之每
    月薪資除由新加坡華義公司給付新加坡幣4千500元外，另由
    被告給付新台幣2萬元，折合新約9萬元（即略以新台幣20元
    兌換新加坡幣1元之匯率計算），且兩造間並未就原告原於
    被告公司所任之職務辦理任何離職或移交手續，及被告嗣於
    相隔一年餘後之92年11月15日再以一紙電子郵件即可將原告
    之總經理職解任並調任回台，改為擔任被告公司總經理室協
    助相關業務推行一職等情即可得知，否則被告豈能指派或解
    任原告所擔任之上開各職務。與上開78年2月25日司法院第
    14期司法業務研究會期研究意見所稱情形不同，被告執以為
    辯云云，委無可取。
  3.被告辯稱系爭聘任合約書係新加坡華義公司提出要約聘請原
    告擔任該公司CEO.，經原告承諾後契約成立，原告與伊之原
    契約關係即於簽訂系爭合約書之同時因兩造合意而終止，本
    件兩造自92年1月1日起即無任何聘任關係存在云云，徵諸上
    開司法業務研究會期研究意見，雖非無稽。惟查，原告於91
    年10月間被派往新加坡華義公司代理總經理時，兩造間並未
    就原告原於被告公司所任之職務辦理任何離職或移交手續，
    且被告於相隔一年餘後之92年11月15日再以一紙電子郵件將
    原告之總經理職務解任並調任回台，改為擔任被告公司總經
    理室協助相關業務推行一職等情，業據論述如上，足見縱被
    告上開所辯屬實，惟其既於92年11月15日將原告之總經理職
    務解任並調任回台，改為擔任被告公司總經理室協助相關業
    務推行一職，並命原告於92年11月21日前辦妥新加坡當地交
    接工作，於92年11月24日至被告總部完成報到手續（見同上
    卷第25頁），足見兩造間之原僱傭關係縱因原告同意擔任新
    加坡華義公司總經理一職而暫時停止，惟於被告將原告之總
    經理職務解任並調任回台，改為擔任被告公司總經理室協助
    相關業務推行一職時，即已恢復兩造間之原僱傭關係。且被
    告並未舉證證明原告回台後所擔任之新職內容，究有如何之
    得獨立自主性而欠缺人格從屬性，亦不因原告被冠以「經理
    」頭銜而認兩造間即非屬僱傭關係。被告徒以依上開聘任合
    約書之立約人僅新加坡華義公司及原告兩方，且明文約定原
    告所擔任之職務為新加坡華義公司總經理乙職，辯稱原告任
    職新加坡華義公司係基於其與新加坡華義公司間之聘任契約
    ，而非由伊借調指派所致，與一般公司未經員工同意即片面
    變更其工作場所之情形有別，及原告與伊間如屬僱傭契約，
    原告亦無勞基法之適用云云，均無可取。
  4.綜上，兩造間之原僱傭關係雖曾因原告同意擔任新加坡華義
    公司總經理一職而暫時停止，惟於被告將原告之總經理職務
    解任並調任回台，改為擔任被告公司總經理室協助相關業務
    推行一職時，已恢復原有之僱傭關係，並有勞基法之適用。
(二)原告關於系爭網路伺服器採購案，有無違反善良管理人注意義
  務（如認兩造間係委任契約關係）或有無勞基法第12條第1項
  第4款規定之「違反勞動契約或工作規則，情節重大」情事（
  如認兩造間係僱傭契約關係）？
  1.按委任契約當事人之任何一方，得隨時終止委任契約（民法
    第549條第1項規定參照）。但如係僱傭契約下之勞動契約，
    則非有勞基法第11條或第12條第1項規定之事由時，雇主不
    得任意終止勞動契約，否則不生終止之效力。此觀勞基法上
    開規定自明。
  2.查，原告僅否認其向Sing Tel公司購買網路伺服器，有何違
    背民法第535條所規定之善良管理人之注意義務等語，惟就
    被告於92年11月15日將其調任回台，擔任被告公司總經理室
    協助相關業務推行職務一節，亦即被告終止其為新加坡華義
    公司總經理職務一節，迄無爭執，而僅在於爭執被告於92年
    11月15日將其調任回台後，旋即於同年11月24日將其免職，
    是否合於勞基法之相關規定；揆諸上開當事人之一方本得隨
    時終止委任契約之規定，被告解任原告新加坡華義公司總經
    理職務，本無須任何理由，是本院自毋庸審酌被告終止委任
    關係，是否係因原告關於系爭網路伺服器採購案，有無違反
    善良管理人注意義務所致，而僅須審酌被告於92年11月24日
    公告將原告免職時，原告是否有勞基法第12條第1項第4款所
    規定之「違反勞動契約或工作規則，情節重大」事由，合先
    敘明。
  3.次查，被告於92年11月24日公告將原告免職，係以原告因業
    務過失造成公司嚴重損失，而依工作規則第46條第5款辦理
    ，自92年11月24日予以免職（見同上卷第27頁）。而依兩造
    所不爭執之被告工作規則第46條第5款係規定：本公司懲罰
    分為警告、申誡、小過、大過、免職等五種：... 五、免職
    ：有下列情事之一者，公司得予免職處分：(一)凡合乎不經預
    告期間終止僱傭關係者。(二)利用職務上之便利，從事詐欺、
    侵占、背信、竊盜及強盜等與財產或信用有關之違法行為，
    經查證屬實者。(三)連續無故曠職三日者。(四)個人不當行為對
    其他同仁構成性騷擾之事實，經查證屬實者（見本院卷1第
    228頁）。而查，被告雖主張因：(1)原告違反企業慣例，浪
    費公帑，獨力決定購買公司經營所不需之網路伺服器，違反
    善良管理人注意義務，伊得終止兩造間委任關係；(2)伊亦已
    依勞基法第12條第1項第4款規定合法終止兩造間勞動契約云
    云，然均為原告否認，並稱其採購系爭網路伺服器係依被告
    指示等語，並提出附件1至附件25為證（見本院卷2第200至
    234頁），被告雖否認該等附件為實在，惟查：
  (1)被告終止原告與新加坡華義公司間之委任關係，是否係因原
    告關於系爭網路伺服器採購案，違反善良管理人注意義務所
    致一節，本院毋庸審酌，而僅須審酌被告於92年11月24日公
    告將原告免職時，原告是否有勞基法第12條第1項第4款所規
    定之「違反勞動契約或工作規則，情節重大」事由，業據論
    述如上（見上段2.）。
  (2)按當事人主張有利於己之事實者，就其事實有舉證之責任，
    民事訴訟法第277條前段定有明文。又一事不二罰為適用法
    律之重要原則，即不得以同一事由而對於他方為重覆之處罰
    ，此原則於雇主終止勞動契約時，亦應有其適用。經查，被
    告於92年11月14日92華總字0007號發文之集團總部公告「二
    、說明」中僅載明「因組織任務需求，原新加坡派駐總經理
    甲○○，調任總經理室協助相關業務推行，上述異動案自92
    年11月15日起生效，並請原告於92年11月21日前辦妥新加坡
    當地交接工作，於92年11月24日至總部完成報到手續。」等
    語，有被告之集團總部公告1件可稽（見士林地院卷第25頁
    ），並未見被告主張原告有何違反企業慣例，浪費公帑，獨
    力決定購買公司經營所不需之網路伺服器，而違反其所簽署
    之服務同意書第1條規定：「遵循公司各項章則及規定，如
    有違犯，致使公司財物、信譽或其他權益受損時，願照章接
    受處分或賠償。」之情事（見同上卷第28頁）。且於同日由
    被告管理部署名「家麒」（按即經營管理部經理熊家麒，見
    本院卷2第101頁）寄送予原告之電子郵件中亦僅載明略以「
    為了集團整體的營運考量及明年度經營與資金的壓力，我們
    不得不下決定整理新加坡的市場，謝謝您一路的辛苦，幫新
    加坡華義打了一場漂亮的仗... 等語（見同上卷第26頁），
    亦未主張原告有何上開服務同意書第1條規定所載之違犯公
    司各項章則及規定，致使公司財物其他權益受損時，願照章
    接受處分或賠償之情事（見同上卷第28頁）。
  (3)查，被告既係主張原告違反企業慣例，浪費公帑，獨力決定
    購買公司經營所不需之網路伺服器，違反善良管理人注意義
    務，伊得終止兩造間委任關係等情，並據以解除原告所擔任
    新加坡華義公司之總經理職務，竟復以原告之行為有係違反
    服務同意書第1條之規定，主張得依勞基法第12條第1項第4
    款規定，終止僱傭契約云云，亦顯與上開一事不二罰之適用
    法律原則有違，並無可取。
  (4)況被告所主張原告違反企業慣例，浪費公帑，獨力決定購買
    公司經營所不需之網路伺服器等情，惟查該等行為亦顯與被
    告之工作規則第46條第5款所規定：... 五、免職：(一)凡合
    乎不經預告期間終止僱傭關係者。(二)利用職務上之便利，從
    事詐欺、侵占、背信、竊盜及強盜等與財產或信用有關之違
    法行為，經查證屬實者。(三)連續無故曠職三日者。(四)個人不
    當行為對其他同仁構成性騷擾之事實，經查證屬實者等事由
    迥不相侔。被告主張得依該項規定將原告免職處分云云，亦
    屬無據。
  4.綜上，足見被告嗣後始主張原告違反企業慣例，浪費公帑，
    獨力決定購買伊公司經營所不需之網路伺服器，違反服務同
    意書第1條規定所載之違犯伊公司各項章則及規定，致使伊
    公司財物其他權益受損，應照章接受處分或賠償，伊得依勞
    基法第12條第1項第4款規定予以免職云云，委無可取。從而
    ，原告主張被告違法終止兩造間僱傭契約，終止之意思表示
    不生終止效力，兩造間勞動契約仍存續等語，即為可取。至
    關於被告所辯原告稱採購系爭網路伺服器係依伊指示及所提
    出附件1至附件25為不實在一節，即毋庸審酌，併此敘明。
(三)原告每月薪資金額為若干？
  1.查，兩造間之原僱傭關係雖曾因原告同意擔任新加坡華義公
    司總經理一職而暫時停止，惟於被告將原告之總經理職務解
    任並調任回台，改為擔任被告公司總經理室協助相關業務推
    行一職時，已恢復原僱傭關係，且被告主張原告違反企業慣
    例，浪費公帑，獨力決定購買伊公司經營所不需之網路伺服
    器，違反服務同意書第1條規定所載之違犯伊公司各項章則
    及規定，致使伊公司財物其他權益受損，應照章接受處分或
    賠償，伊得依勞基法第12條第1項第5款規定予以免職云云，
    並無可取，原告主被告違法片面終止兩造間僱傭契約，被告
    終止之意思表示不生終止效力，兩造間勞動契約仍存續，兩
    造間之僱傭關係並有勞基法之適用等情，業據論述如上。而
    原告於被派駐擔任新加坡華義公司總經理一職前，係擔任被
    告公司客服中心客戶關係長，職等為H等1級，每月薪資包括
    底薪、資格加給、職務加給及伙食津貼等合計為7萬2,000元
    等情，業據原告提出薪資單3件為證（見本院卷1第135至137
    頁），並為被告所不爭（本院卷2第98頁），堪認為真正。
  2.被告雖辯稱原告於任職新加坡華義公司總經理時，伊公司僅
    支付原告薪資2萬元，故於調職回台後，薪資亦僅為2萬元云
    云，並提出原告勞保投保資料表1件為證（見本院卷1第156
    頁），雖為原告所不否認。惟按工資為勞工勞務給付之對價
    ，應由勞雇雙方議定之，且不得低於基本工資，其議定、調
    整、計算、結算及給付之日期與方法有關事項，並應於勞動
    契約中依本法有關規定約定之（勞基法第21條第1項、同法
    施行細則第7條第3款規定參照）。足見工資為勞動契約必要
    之點，其議定、調整、計算、結算及給付之日期，自應由勞
    雇雙方議定之，且不得未經協議即由單方片面加以變更。而
    查，被告於將原告之總經理職務解任並調任回台，改為擔任
    伊公司總經理室協助相關業務推行一職，而恢復原僱傭關係
    時，並未經重行議定原告之工資，為被告所不否認，雖原告
    任職新加坡華義公司總經理一職時，於每月所領取之新加坡
    幣4,500元之外，另由被告支付每月新台幣2萬元予原告，惟
    此顯係被告為補足原告之實質所得使不低於原告於任職被告
    公司時之薪資水準所為，自不得以此遽認原告之每月薪資僅
    為新台幣2萬元，被告此之所辯顯與事實有違，尚無可取。
  3.況查，被告於離職證明書內自行記載原告之職稱為「經理」
    （見士林地院卷第16頁），參以被告所不爭執為真正之職務
    敘薪表所載，經理為主管職，其職等為H等，每月基本薪資
    為46,000~55,200元，而主管職職務加給表載明，1~3級之職
    務加給為15,000元（見本院卷1第138、139頁），核與原告
    原領薪資中之底薪54,350元、職務加給15,000元相符（見本
    院卷1第135至137頁之薪資單），兩造既未及就原告調任回
    台後之薪資另行議定，被告即於92年11月24日違法將原告免
    職，自不可能期待兩造另行議定薪資，從而，原告主張應以
    其原職等H等1級，每月所領薪資（包括底薪、資格加給、職
    務加給及伙食津貼等）合計7萬2,000元為其應領薪資等語，
    即非無據。
(四)原告特別休假為若干天？即以兩造均同意一年15日計算原告之
  特休假之日數是否應依比例計算？
  1.按勞工在同一雇主或事業單位，繼續工作滿一定期間者，每
    年應依左列規定給予特別休假：一一年以上三年未滿者七日
    。二三年以上五年未滿者十日。三五年以上十年未滿者十四
    日。四十年以上者，每一年加給一日，加至三十日為止。勞
    基法第38條定有明文。惟勞基法立法目的係為規定勞動條件
    最低標準，保障勞工權益，加強勞雇關係，促進社會與經濟
    發展而制定，雇主與勞工所訂勞動條件，不得低於本法所定
    之最低標準，觀該法第1條之規定自明。是如雇主與勞工所
    訂勞動條件，高於本法所定之最低標準者，自非法所不許。
  2.查，原告自91年10月派往新加坡起至92年11月24日調任回台
    報到期間均未曾請特別休假，且兩造均同意以一年15日計算
    原告之特休假日數等情，為兩造所不爭（見本院卷2第97頁
    、第103頁）。雖被告之工作規則就特別休假部分所規定固
    與勞基法上開規定相同（見本院卷1第224頁），並辯稱原告
    最多可享有一年10天之特別休假云云。惟與被告於本院協商
    整理爭點時所陳述既不相符，況查，被告於派駐原告為新加
    坡華義公司總經理一職時，於僱傭契約之「Annual Leave」
    已明文約定載明「一日曆年中有15天特別休假」（見士林地
    院卷第20頁），顯優於勞基法之規定，依上開規定及說明，
    兩造自應受該約定之拘束，是原告主張其每年特別休假為15
    天等語，自屬可取。
  3.綜上，原告雖於新加坡華義公司任職至92年11月15日止，惟
    係因被告將其調任回台，且於其回台時即予違法終止勞動契
    約，致未能於92年度請特別休假，被告自應依比例發給工資
    （勞基法施行細則第24條第3款規定參照），即應發給原告
    13天之特別休假未休工資（計算式：15x10.5/12=13，天以
    下四捨五入）。
(五)被告於92年11月24日將原告免職，是否侵害原告之勞動權及剝
  奪原告可預期獲得之薪資收入，而該當民法第184條第1項前段
  規定之侵權行為？是否另該當同法第184條第2項規定？
  1.按因故意或過失，不法侵害他人之權利者，負損害賠償責任
    。故意以背於善良風俗之方法，加損害於他人者亦同。違反
    保護他人之法律，致生損害於他人者，負賠償責任。但能證
    明其行為無過失者，不在此限。民法第184條固有明定。惟
    主張侵權行為者自應負舉證責任（民事訴訟法第277條前段
    規定參照）。又侵權行為所發生之損害賠償請求權，以有故
    意或過失不法侵害他人權利為其成立要件，若其行為並無故
    意或過失，即無賠償之可言（最高法院49年度台上字第2323
    、54年度台上字第1523號判例意旨參照）。查，原告主張被
    告有侵害其名譽之行為，然為被告所否認，依上開規定，自
    應由主張此一有利於己事實之原告，負舉證之責。
  2.次按非有左列情形之一者，雇主不得預告勞工終止勞動契約
    ；又勞工有左列情形之一者，雇主得不經預告終止契約，勞
    基法第11條及第12條第1項分別定有明文。依上開規定及同
    法第1條規定之勞基法立法宗旨，勞基法就雇主之終止勞動
    契約係採法定事由原則，即非有第11條及第12條第1項規定
    之各款事由，雇主不得預告或不經預告終止勞動契約。惟雇
    主如有違反上開規定而終止契約者，依法亦僅不生合法終止
    契約之效力而已，並非即謂雇主即有侵害勞工權利之故意或
    過失，此觀上開規定自明。經查，被告於92年11月24日以原
    告違反伊之工作規則，情節重大為由，不經預告終止與原告
    間之勞動契約，被告之終止不合法，固經論述如上。惟被告
    係認原告於任職新加坡華義公司總經理一職時，以高達新加
    坡幣（SGD）509,064元，折合新台幣約10,181,280元之價金
    ，購買32組DELL品牌之網路伺服器，平均每組網路伺服器價
    格為新台幣318,165元（10,181,280÷32＝318,165），與北
    京華義公司購買之網路伺服器每組售價在人民幣14,200元至
    人民幣27,000元間，折合新台幣約58,600元至108,000元（
    以新台幣兌人民幣4：1計算），而被告購買之網路伺服器每
    組價格則介於新台幣71,000元至253,600元之間，每組皆顯
    低於原告所購之網路伺服器價格至少20%，而新加坡華義公
    司、北京華義公司與被告均隸屬於華義國際數位娛樂集團，
    業務內容相同，網路伺服器用途均僅在維持線上遊戲系統正
    常運作，並非作為大量運算之用，原告所購買之網路伺服器
    規格為Microsoft Windows2000 Advanced Server，為當時
    最高階產品，一般係運用於叢集運算（cluster）及平衡運
    算（load balance）等需要大量計算之環境（如氣象預測）
    ，其功能已超出一般線上遊戲公司之所需，並以原告既擔任
    新加坡華義公司負責人，對於華義國際數位娛樂集團企業經
    營慣例應知之甚稔，尚不得推諉其有誤認新加坡華義公司需
    求之可能，因而認原告濫用專業經理人裁量權限自行簽訂系
    爭買賣契約，故為與集團公司採購慣例相違之行為，以每組
    伺服器至少高出企業採購慣例20%之差價，購入32組DELL品
    牌伺服器，虛擲公帑，顯已違反善良管理人注意義務，被告
    公司自得依法終止兩造間委任契約等情，並提出原告與新加
    坡SingTel公司所簽訂網路伺服器買賣契約3件、DELL公司詢
    價單及牌價網頁、被告公司採購辦法、簽呈、請購單、詢比
    議價彙總表、採購單及報價單、驗收單、請購單及廠商發票
    、北京華義公司採購契約、被告採購契約、台灣微軟官方網
    站網頁既其他網頁、被告與SingTel債務承擔契約及交易憑
    證等件為證（見本院卷1第27至32頁、97至100頁、182至193
    頁、卷2第41至73頁、第128至132頁）。
  3.而查，原告雖否認有何違反企業慣例，浪費公帑，獨力決定
    購買公司經營所不需之網路伺服器，違反善良管理人注意義
    務，惟其並不否認確有上開買賣契約及採購之價格為新加坡
    幣（SGD）509,064元，折合新台幣約10,181,280元之價金，
    平均每組（共32組）網路伺服器價格為新台幣318,165元（
    10,181,280÷32＝318,165），及北京華義公司購買之網路
    伺服器每組售價在人民幣14,200元至人民幣27,000元間，折
    合新台幣約58,600元至108,000元（以新台幣兌人民幣4：1
    計算），而被告購買之網路伺服器每組價格則介於新台幣
    71,000元至253,600元之間，每組皆低於原告所購之網路伺
    服器價格至少20%等情，是則被告所認原告違反企業慣例，
    浪費公帑，獨力決定購買公司經營所不需之網路伺服器，違
    反善良管理人注意義務情形，自尚非憑空想像，雖本院認原
    告之上開行為，尚未達於違反被告工作規則，情節重大程度
    ，被告不經預告終止與原告間之勞動契約有違勞基法第12條
    第1項第4款之規定而不合法（見五、(二)、3.(4)），然依上開
    說明，尚難以此即謂被告為有故意或過失不法侵害原告之權
    利之情形，從而，原告此之主張即非可取。
(六)被告可否主張依民法第487條但書規定，就原告離職後轉向他
  處服勞務所取得之利益，應自報酬額中扣除？扣除金額若干？
  1.按僱用人受領勞務遲延者，受僱人無補服勞務之義務，仍得
    請求報酬。但受僱人因不服勞務所減省之費用，或轉向他處
    服勞務所取得，或故意怠於取得之利益，僱用人得由報酬額
    內扣除之。民法第487條固有明定。惟上開但書規定，於雇
    主終止勞動契紡不合法時，既係因雇主之違法終止致陷於受
    領勞動給付遲延，且使勞工之工作權及生存權受到不當剝奪
    ，應依目的性限縮解釋原則，認此時雇主不得主張依上開但
    書規定扣除勞工轉向他處服勞務所取得之報酬，始符上開立
    法目的。
  2.查，被告以原告違反企業慣例，浪費公帑，獨力決定購買伊
    公司經營所不需之網路伺服器，違反服務同意書第1條規定
    所載之違犯伊公司各項章則及規定，致使伊公司財物其他權
    益受損，應照章接受處分或賠償，依勞基法第12條第1項第5
    款規定予以免職，委無可取，原告主張被告違法終止兩造間
    僱傭契約，終止之意思表示不生終止效力，兩造間勞動契約
    仍存續等語，則為可取，既經論述如上。被告即係預示拒絕
    受領勞務給付，依民法第487條前段規定，原告無補服勞務
    之義務，仍得請求報酬。被告主張依民法第487條但書規定
    ，就原告離職後轉向他處服勞務所取得之利益，應自報酬額
    中扣除云云，則非可取。並毋庸再審酌扣除金額若干。
(七)被告以系爭支付命令為執行名義強制執行原告之財產後收取現
  金紅利4萬2,400元及拍賣原告所有股票所獲81萬7,200元，是
  否構民法侵權行為及不當得利？原告可否請求被告賠償或返還
  上開拍賣股票所得81萬7,200元及4萬2,400元之現金紅利？
  1.按債務人對於支付命令未於法定期間合法提出異議者，支付
    命令與確定判決有同一之效力。前項支付命令有第496條第1
    項之情形者，得提起再審之訴，並以原支付命令之聲請，視
    為起訴。民事訴訟法第521條定有明文。
  2.查，被告曾聲請新竹地方法院以93年度促字第1290號支付命
    令，請求原告給付250萬元確定，並據以聲請士林地院以93
    年度執字第9541號於93年8月26日強制執行原告財產後收取
    股票現金紅利4萬2,400元及拍賣股票所得81萬7,200元，共
    計85萬9,600元在案等情，有上開二件卷宗可參，並為兩造
    所不否認。揆諸上開民事訴訟法之規定，上開支付命令即與
    確定判決有同一之效力，是被告執以為強制執行名義，強制
    執行原告之財產而取得上開給付，自非無法律上原因而受利
    益，亦與侵權行為之構成要件不符，原告所稱尚非可取。
  3.原告雖另主張被告誣指其濫用採購權限，購買線上遊戲伺服
    器之價格超出市場交易價格幾達400萬元，除依服務同意書
    第1條約定將其免職後，復依服務同意書第4條約定主張其應
    賠償250萬元，向新竹地院聲請支付命令，利用支付命令之
    送達程序嚴重違誤而違法確定，繼而聲請強制執行取得其財
    產，致其權益受損，該當民法第184條第1項前段之侵權行為
    ，被告明知其住所地位於本院管轄區域，非屬新竹地方法院
    管轄範圍，竟利用新竹地院依其住所地為寄存送達之疏失，
    未經合法送達取得支付命令之形式確定力後，復聲請士林地
    方法院強制執行其財產等行為，屬民法第184條第1項後段之
    侵權行為，及其前已於台北居所收受本院所核發93年度促字
    第790號支付命令，並無無法送達本人之情事；且新竹地院
    之支付命令卷並無任何將通知貼於門首及置於信箱之記錄，
    其寄存送達顯有違民事訴訟法第138條規定，不發生送達效
    力，依民事訴訟法第515條規定，該支付命令已失效云云，
    惟查該等事由顯屬原告應於聲請再審程序中主張，而由再審
    法院審酌之事實，尚非本件所得審究，原告所稱亦無可取。
  4.原告又主張雖前揭支付命令於形式上確定，然該支付命令既
    因送達程序不合法，則被告因強制執行取得原告財產之法律
    上原因自始不存在，其得依民法第179條規定請求被告返還
    因強制執行而取得之股票及股票現金紅利，及依民事訴訟法
    第521條雖規定支付命令與確定判決有同一效力，惟非謂其
    不得就支付命令所確定之訴訟標的之原因事實於後訴加以爭
    執，如謂前揭支付命令未經廢棄變更前非無法律上原因，則
    被告以系爭支付命令之執行程序，其法律上原因其後已不存
    在，亦該當不當得利云云。惟該等事由仍屬原告應於聲請再
    審程序中主張，並由再審法院審酌之事實，仍非本件所得審
    究，原告所稱亦無可取。
  5.綜上，系爭支付命令既與確定判決有同一之效力，且未經原
    告聲請再審否定其效力，為原告所不爭執，則被告執以為強
    制執行名義，強制執行原告之財產而取得上開給付，自非無
    法律上原因而受利益，亦與侵權行為之構成要件不符，原告
    主張被告以系爭確定支付命令為執行名義強制執行其財產後
    收取現金紅利4萬2,400元及拍賣其所有股票所獲81萬7,200
    元，構民法侵權行為及不當得利云云，既均無可取，其請求
    被告賠償或返還上開拍賣股票所得81萬7,200元及4萬2,400
    元之現金紅利云云，自非有據。
(八)被告是否得就已確定之新竹地院93年度促字第1290號支付命令
  執行後未獲滿足之債權餘額164萬400元主張與原告之債權抵銷
  ？原告可否對於被告依上開支付命令取得之債權主張廢止請求
  權，而拒絕履行？
  1.按因侵權行為對於被害人取得債權者，被害人對該債權之廢
    止請求權，雖因時效而消滅，仍得拒絕履行。民法第198條
    定有明文。本件規定之立法目的在於允許侵權行為之被害人
    得主張廢止加害人因侵權行為所取得之債權，而拒絕履行，
    以回復原狀。
  2.查，被告係以原告濫用採購權限，購買線上遊戲伺服器之價
    格超出市場交易價格幾達400萬元，除依服務同意書第1條約
    定將原告免職外，復依服務同意書第4條約定主張被告應賠
    償250萬元之本息，而向新竹地院聲請支付命令確定，繼而
    聲請強制執行取得原告財產，有上開支付命令聲請狀卷可參
    。惟被告上開主張為無可取，其依勞基法第12條第1項第4款
    規定予以免職，係屬違法終止兩造間僱傭契約，其終止之意
    思表示不生終止效力，兩造間勞動契約仍存續等情，業經論
    述如上。雖本院認被告上開終止行為並未構成民法第184條
    之侵權行為，惟被告聲請支付命令所主張之原因既不成立，
    其因而取得系爭支付命令所載之250萬元本息債權，除已強
    制執行原告之財產後收取現金紅利4萬2,400元及拍賣原告所
    有股票所獲81萬7,200元，合計85萬9,600元外，自難認仍得
    任由被告繼續予以執行或主張抵銷，是本院認原告尚非不得
    主張類推適用上開廢止請求權之規定，而拒絕履行系爭支付
    命令所尚未執行之債權部分。
  3.從而，被告雖取得確定之系爭支付命令，並曾執行後尚未獲
    滿足之債權餘額有164萬400元，惟其既不得主張與原告之債
    權抵銷，原告自得對於被告依上開支付命令取得之債權主張
    （類推適用）廢止請求權，而拒絕履行。
(九)綜上，原告主張依僱傭契約，得請求被告給付如下金額：
  1.92年11月份薪資5,600元：查原告係擔任新加坡華義公司總
    經理職務至92年11月15日止，而為被告調任回台，故自92年
    11 月16日起，其薪資自應由被告給付，而原告調任回台後
    之薪資為新台幣7萬2,000元，業據論述如上，其係於92年11
    月24 日遭被告違法免職，故依比例計算，被告應給付92年
    11月份薪資為9日即2萬1,600元，扣除被告已給付之1萬
    6,000元，尚應給付5,600元。至原告於92年11月15日前，既
    係擔任新加坡華義公司總經理，而新加坡華義公司與被告為
    各自獨立之法人，是其該部分薪資自應由該新加坡華義公司
    給付，原告併請求被告給付該部分薪資差額之本息云云，自
    非有據，不予准許。
  2.未休假薪資3萬1,200元：原告於新加坡華義公司任職至92年
    11月15日止，因被告將其調任回台，且於其回台時即予違法
    終止勞動契約，致原告未能於92年度請特別休假，被告應依
    比例發給工資，即應發給原告13天之特別休假未休工資，計
    3萬1,200元（計算式：72,000x13/30=31,200）。原告其餘
    逾此金額以外之請求，非屬有據，不應准許。
  3.自92年11月25日起至93年10月24日止共計11個月薪資報酬79
    萬2,000元：（計算式：72,000x11=792,000元）。
  4.自93年11月1日起至原告復職日止，按月給付7萬2,000元：
    兩造間之僱傭關係既仍存續，依民法第487條規定，被告應
    自免職之日即92年11月1日起至原告復職之日止，按月給付
    原告薪資7萬2,000元。
(十)至原告主張依不當得利及侵權行為法律關係，請求被告賠償或
  返還強制執行其財產後所收取現金紅利4萬2,400元及拍賣其所
  有股票所獲81萬7,200元，並加計法定遲延利息部分，則非有
  據，不予准許。
六、綜上所述，原告請求被告給付92年11月份薪資在5,600元、
    特休假未休薪資在3萬1,200元及自92年11月25日起至93年10
    月24日止共計11個月薪資報酬79萬2,000元，合計82萬8,800
    元（計算式：5,600+31,200 + 792,000=828,800元）範圍內
    ，並加計自起訴狀繕本送達翌日即93年11月9日起至清償日
    止，按年利率5%計算之利息，及請求被告自93年11月1日起
    至其復職之日止，按月給付其7萬2,000元，及各自93年11月
    1日開始之各月末日起至清償日止，按年利率5%計算之利息
    ，為有理由，應予准許。其餘逾上開範圍以外之請求及主張
    依不當得利及侵權行為法律關係，請求被告賠償或返還強制
    執行其財產後所收取現金紅利4萬2,400元及拍賣其所有股票
    所獲81萬7,200元，並加計法定遲延利息部分，均非有據，
    應予駁回。
七、假執行及免假執行之宣告：
    兩造陳明願供擔保，聲請宣告假執行或免為假執行，經核原
    告勝訴部分，合於法律規定，爰分別酌定相當之擔保金額宣
    告之；原告其餘假執行之聲請，因訴之駁回而失所依據，不
    予准許。
八、本案事證已臻明確，兩造其餘主張陳述及所提之證據，均毋
    庸再予審酌，附此敘明。
九、訴訟費用負擔之依據：民事訴訟法第79條。
中    華    民    國    95    年    4     月     6    日
                  勞工法庭    法      官  張明輝
以上正本係照原本作成
如對本判決上訴，須於判決送達後20日內向本院提出上訴狀
中    華    民    國    95    年    4     月     6    日
                              法院書記官  周其祥
附錄：
民事訴訟法第392條
法院得宣告非經原告預供擔保，不得為假執行。
法院得依聲請或依職權，宣告被告預供擔保，或將請求標的物提
存而免為假執行。
依前項規定預供擔保或提存而免為假執行，應於執行標的物拍定
、變賣或物之交付前為之。


司法院資訊處製作；財團法人民間司法改革基金會備份。
